【裁判字號】    99,交簡上,55
【裁判日期】    990527
【裁判案由】    公共危險
【裁判全文】
臺灣臺北地方法院刑事判決            99年度交簡上字第55號
上  訴  人
即  被  告  乙○○
上列上訴人即被告因公共危險案件，不服本院臺北簡易庭於中華
民國九十九年一月二十八日所為九十八年度北交簡字第一六七四
號第一審簡易判決（聲請簡易判決處刑案號：臺灣臺北地方法院
檢察署九十八年度撤緩偵字第二七一號），提起上訴，本院管轄
之第二審合議庭判決如下：
    主  文
上訴駁回。
    事  實
一、乙○○於民國九十七年二月十九日二十一時許，在臺北縣深
    坑鄉某友人家中，服用數量不詳之高粱酒與啤酒等酒類後，
    已達於反應較慢、感覺減低、思考改變、個性行為改變並影
    響駕駛而不能安全駕駛動力交通工具之狀態後，仍於翌（二
    十）日二時二十三分許，在臺北市○○區○○路與環河南路
    交岔路口附近之松林旅社門口，駕駛動力交通工具即車牌號
    碼ＤＭ－一二二二號自用小客車，將該車倒車駛入松林旅社
    停車場內，然因其車輛未依車道遵行方向行駛，適有臺北市
    政府警察局萬華分局（下稱萬華分局）警備隊員警甲○○、
    陳南志在附近執行巡邏勤務，察覺有異，予以攔停，並對乙
    ○○測試其飲酒後吐氣所含酒精成份，發現其吐氣所含酒精
    成份每公升已達零點八三毫克（ｍｇ／Ｌ），而查知上情。
二、案經萬華分局報告臺灣臺北地方法院檢察署檢察官聲請以簡
    易判決處刑。
    理  由
一、證據之認定：
  (一)證據能力之認定：
    按被告以外之人於審判外之言詞或書面陳述，除法律有規定
    者外，不得作為證據；又被告以外之人於審判外之陳述，雖
    不符合同法第一百五十九條之一至第一百五十九條之四之規
    定，但經當事人於審判程序同意作為證據，法院審酌該言詞
    陳述或書面陳述作成時之情況，認為適當者，亦得為證據；
    又當事人、代理人或辯護人於法院調查證據時，知有第一百
    五十九條第一項不得為證據之情形，而未於言詞辯論終結前
    聲明異議者，視為有前項之同意，刑事訴訟法第一百五十九
    條第一項及第一百五十九條之五分別定有明文。查本判決下
    列所引用之各項證據方法之證據能力，上訴人即被告乙○○
    及公訴人於本院準備程序及審判期日中均未予爭執，且迄至
    言詞辯論終結前亦未再聲明異議（本院九十九年五月六日審
    判筆錄參照），本院審酌該等言詞陳述及書面陳述作成時之
    情況，並無不宜作為證據之情事，依刑事訴訟法第一百五十
    九條之五之規定，自得作為證據，合先敘明。
  (二)被告之辯解：
    上訴人即被告乙○○固坦承有於上揭時、地飲酒，及為警查
    獲並測得飲酒後吐氣所含酒精成份達每公升零點八三毫克（
    ｍｇ／Ｌ）之事實，惟矢口否認有何酒後駕車之事實，辯稱
    ：當天我酒後回到松林旅社，服務生要我把原本違規停在路
    邊的車子駛入停車場，但我只上車發動一下，還沒有開始開
    車，就被警察攔檢了云云。
  (三)經查：
  1.被告於九十七年二月十九日二十一時許，在臺北縣深坑鄉某
    友人家中，有飲用數量不詳之高粱酒與啤酒等酒類，及其於
    九十七年二月二十日二時二十三分許，為警攔檢，經警對其
    測試其飲酒後吐氣所含酒精成分，發現其吐氣所含酒精成分
    每公升已達零點八三毫克（ｍｇ／Ｌ）等事實，為被告所是
    認，且有酒精濃度測試單及臺北市政府警察局舉發違反道路
    交通管理事件通知單各一紙在卷足憑（九十七年度偵字第五
    四二八號卷【下稱偵卷】第十四頁參照），首堪認定。
  2.再查，被告於服用酒類後，在事實一所載之時地，確有駕駛
    車牌號碼ＤＭ－一二二二號自用小客車之行為，業據證人甲
    ○○、陳南志證述明確，且經被告於警詢時自白屬實，分述
    如下：
  (1)證人甲○○於本院九十九年五月六日審理時證稱：我是萬華
    分局警備隊小隊長，於九十七年二月二十日與陳南志一起執
    行巡邏勤務。當天二時二十三分許，我們巡邏到環河南路及
    桂林路口附近的松林旅社時，看到一部自用小客車，車子橫
    跨馬路，車頭與道路中線垂直，並往後用力踩油門，以倒車
    方式開上人行道，我就下車盤查，發現是被告在開車，我請
    他下車，問他車子怎麼這樣開，並請他出示證件，當場聞到
    被告一身酒味，就進行酒測，酒測超過零點五五等語綦詳（
    本院當日審判筆錄參照），核與證人陳南志於本院同日審理
    時證稱：我是萬華分局警備隊警員，九十七年二月二十日二
    時二十三分許，我與甲○○一同值勤，當天是甲○○開車，
    我坐在副駕駛座，行經環河南路與桂林路口時，看到一部白
    色很舊的車正在倒車入庫，當時停車場的門已經開了，駕駛
    人的車子有駕車後退的情形，因為從車窗外看到駕駛人的臉
    疑似有酒駕狀況，我們就下車走近，駕駛人即被告看到我們
    走過去，就馬上下車過來跟我們解釋，說他喝酒累了，怕車
    子停在人行道上被拖吊，要把車子停回旅社停車場等語，我
    們請他接受酒測，酒測超過零點五五等語相符（本院當日審
    判筆錄參照）。
  (2)另本院於九十九年三月三十日勘驗被告之警詢錄音帶，發現
    員警製作警詢筆錄之方式，係採一問一答之方式，被告回答
    口氣自然，且於員警詢及在何處飲酒？及為何酒後駕車？等
    問題時，依序答稱：「臺北縣喝了酒，然後朋友開車到旅館
    門口，然後我來倒車進車庫，就被你們兩個警察抓了」、「
    因為那個我住旅館的時候，車子已經在旅館門口停了快一天
    了，然後他說『楊先生，有車位』然後才倒車進去，就是在
    這個倒車進去的時候被警察抓的」等語，嗣經員警再與其確
    認是否係於其快要將車子停入停車場時遭查獲，被告復供稱
    ：就是在我倒入停車場時，在十公尺以內就被抓了等語明確
    （本院當日勘驗筆錄參照），足證被告確係於員警依法製作
    警詢筆錄時，出於任意性而供承其確有於酒後駕車倒車入庫
    之行為，是由被告於警詢時所為之自白及上開二位證人之證
    述，堪認被告確實有於九十七年二月二十日二時二十三分，
    進入車牌號碼ＤＭ－一二二二號自用小客車，發動引擎並倒
    車欲駛入松林旅社停車場之行為甚明。
  3.又被告於九十七年二月二十日二時二十三分許，經警對其測
    試其飲酒後吐氣所含酒精成分，發現其吐氣所含酒精成分每
    公升已達零點八三毫克（ｍｇ／Ｌ）乙節，已如前述，按行
    為人飲酒後如其呼氣酒精濃度達於每公升零點七五零毫克時
    ，即將造成輕到中度中毒，而有反應較慢、感覺減低、影響
    駕駛、思考改變、個性行為改變等情，有行政院國軍退除役
    官兵輔導委員會臺北榮民總醫院八十八年八月五日（八八）
    北總內字第二六八六八號函一份附卷可稽（一審卷第七頁、
    第八頁參照）；且行為人飲酒後其呼氣中酒精濃度如已達於
    每公升零點七五毫克，其肇事率為一般未飲酒者之二十五倍
    ，此亦有中央警察大學交通學系暨交通管理研究所教授蔡中
    志之研究報告一紙在卷可憑（本院卷第三二頁參照）；而被
    告於為警查獲當時，對員警指揮之反應遲緩，駕駛判斷力顯
    然欠佳，且經警命其作直線測試，被告有腳步不穩之情形，
    又經員警對被告進行劃圓圈、直線行走十公尺、兩臂平伸抬
    頭轉圈及金雞獨立三十秒等生理平衡檢測，均呈不正常之結
    果，此有萬華分局刑法第一百八十五條之三案件測試觀察紀
    錄表及生理平衡檢測表各一紙在卷可證（偵卷第十二、十三
    頁參照），足證被告於服用酒類後，已達反應較慢、感覺減
    低、思考改變、個性行為改變並影響駕駛而不能安全駕駛動
    力交通工具之狀態後，仍於上開時地駕車之行為，洵堪認定
    。
  4.被告之辯解不足採信之理由：
    被告於本院準備程序時先辯稱：我當時發動車輛，車子還沒
    有動，警察就攔檢我作酒測云云；復於本院審理時改口稱：
    我並沒有坐上車，我是人伸入車內發動車輛的云云。惟查，
    被告確實駕駛上開車號之自用小客車，正以倒車入庫之方式
    ，駛入松林旅社停車場內，始為警查獲之事實，業據證人甲
    ○○、陳南志證述屬實，如前所述，是其所辯：僅發動車輛
    ，並未駕車云云，並非真實，尚不足採。再者，被告為警攔
    檢之時，確實由上開車號之自用小客車下車後，接受員警進
    行酒精測試乙節，除有上開二位證人證述綦詳外，被告亦於
    本院九十九年五月六日審理程序對證人陳南志進行反詰問：
    「當時是我自己下車以後你們才攔檢，或是你們自己來攔檢
    ？」，證人陳南志答：「我走過去時，被告人還在車上，被
    告有看到我們走過去，我還沒到，被告就馬上下車過來跟我
    們解釋。」，嗣經本院詢問被告對證人陳南志之證言有何意
    見時，被告稱：證人所述我解釋的內容是對的等語，則由被
    告自己所為反詰問之問題內容－「是我自己下車」，以及其
    對證人陳南志此部分證詞並不爭執等節以觀，益徵被告於上
    開時地為警查獲時，人確實坐在車內，因見員警靠近，方自
    行下車接受攔檢之情，至為灼然，其嗣後翻異前詞，改稱：
    我沒有坐上車云云，顯屬事後卸責之詞，不足採信。
  5.綜上所述，被告確實有為事實一所載之服用酒類，已達反應
    較慢、感覺減低、思考改變、個性行為改變並影響駕駛而不
    能安全駕駛動力交通工具之狀態後，仍駕駛車輛之犯行，其
    所為上開辯解，均不足採信，本件事證明確，被告之犯行堪
    以認定。
二、論罪科刑之法律適用：
  (一)核被告乙○○所為，係犯刑法第一百八十五條之三之服用酒
    類，不能安全駕駛動力交通工具而駕駛罪。
  (二)原審依刑事訴訟法第四百四十九條第一項、第三項、第四百
    五十四條第二項、刑法第一百八十五條之三、第四十二條第
    三項前段、刑法施行法第一條之一（原審漏列刑法施行法第
    一條之一，應予補充）之規定，判處被告罰金新臺幣（下同
    ）十四萬元，如易服勞役，以一千元折算一日，核其認事用
    法均無違誤。
  (三)被告上訴主張僅發動車輛並未駕駛云云，然其辯解委無足採
    ，已如上述，另其上訴意旨雖稱：法院不應以外國人飲酒後
    之身體狀況來判斷本國人之身體狀況；又伊先前所犯業務過
    失致死案件之車禍賠償金尚在分期付款，前犯之妨害公務罪
    也才分期完畢，原審罰金十四萬元過高，請求從輕量刑云云
    。惟查：
  1.按行為人飲酒後如其呼氣酒精濃度達於每公升零點七五毫克
    時，即將造成輕到中度中毒，而有反應較慢、感覺減低、影
    響駕駛、思考改變、個性行為改變等情，有行政院國軍退除
    役官兵輔導委員會臺北榮民總醫院八十八年八月五日（八八
    ）北總內字第二六八六八號函一份附於本院卷可稽（原審卷
    第七頁及第八頁參照）；且行為人飲酒後其呼氣中酒精濃度
    如已達於每公升零點七五毫克，其肇事率為一般未飲酒者之
    二十五倍，此亦有中央警察大學交通學系暨交通管理研究所
    教授蔡中志之研究報告一紙在卷可憑（本院卷第三十二頁參
    照），上開臺北榮民總醫院之函文及學者之研究，均係以國
    人之身體狀況作為實證之基礎，並非徒以德國或美國之認定
    標準，作為呼氣酒精濃度之反應認定，被告認不應以外國人
    飲酒後之身體狀況來判斷本國人之身體狀況云云，係對上開
    實證研究之誤解，已不足採。
  2.又按量刑之輕重，係事實審法院得依職權自由裁量之事項，
    茍已斟酌刑法第五十七條各款所列情狀而未逾越法定刑度，
    則不得遽指為違法；又刑罰之量定屬法院自由裁量之職權行
    使，但仍應審酌刑法第五十七條所列各款事由及一切情狀，
    為酌量輕重之標準，並非漫無限制，在同一犯罪事實與情節
    ，如別無其他加重或減輕之原因，下級法院量定之刑，亦無
    過重或失輕之不當情形，則上級法院對於下級法院之職權行
    使，原則上應予尊重（最高法院七十二年臺上字第六六九六
    號判例、八十五年度臺上字第二四四六號判決意旨參照）。
    由上可知，法律固賦予法官自由裁量權，但此項裁量權之行
    使，並非得以任意或自由為之，仍應受一般法律原則之拘束
    ，必須符合法律授權之目的，並受法律秩序之理念、法律感
    情及慣例所規範，法官量刑權雖係受法律拘束之裁量原則，
    但其內涵仍將因各法官之理念、價值觀、法學教育背景之不
    同而異，是以自由裁量之界限仍難有客觀之解答，端賴法官
    於個案審判時，依個案事由加以審酌，若無裁量濫用情事，
    難謂有不當之處。經查，乙○○曾於九十三年十月三十一日
    ，因業務過失致死案件，經本院以九十四年度交訴字第二二
    號刑事判決，判處有期徒刑八月，緩刑三年確定等情，此有
    臺灣高等法院被告前案紀錄表及上開判決書影本各一份附於
    本院卷可稽，原審就其刑之裁量，既已斟酌被告前曾因交通
    事故肇事致死，本應深自警惕，更加注意交通安全，竟仍輕
    率為酒後駕車之行為，並參酌被告犯罪之動機、目的、手段
    、所造成之危害、其素行、生活狀況及智識程度等一切情狀
    ，為其量刑之基礎，核無逾越法定刑度或顯然濫用權限之情
    形。且被告服用酒類後吐氣所含酒精濃度每公升高達零點八
    三毫克，顯已達不能安全駕駛之程度，猶駕駛自用小客車，
    其酒後不能安全駕駛之情節非輕，實不宜輕縱。原審所量之
    刑甚為妥適，被告徒以前案負擔為由，期請法院再予寬典，
    為無理由，應予駁回。
據上論斷，應依刑事訴訟法第四百五十五條之一第一項、第三項
、第三百六十八條，判決如主文。
本案經檢察官謝憲杰到庭執行職務。
中    華    民    國    99    年    5     月    27    日
                  刑事第九庭審判長法  官  林怡秀
                                  法  官  劉素如
                                  法  官  張詩芸
以上正本證明與原本無異。
本判決不得上訴。
                                  書記官  顏淑華
中    華    民    國    99    年    5     月    27    日
附錄本案論罪科刑法條全文：
刑法第一百八十五條之三
服用毒品、麻醉藥品、酒類或其他相類之物，不能安全駕駛動力
交通工具而駕駛者，處一年以下有期徒刑、拘役或科或併科十五
萬元以下罰金。

司法院資訊處製作；財團法人民間司法改革基金會備份。
